臺灣桃園地方法院民事裁定　　　　　 100年度消債聲字第81號
聲　請　人
即　債務人　林芳伊
代　理　人　李宏文律師
上列聲請人即債務人林芳伊因消費者債務清理事件，經本院裁定
清算程序終結後聲請免責，本院裁定如下：
    主  文
債務人林芳伊不免責。
    理  由
一、按債務人有下列各款情形之一者，法院應為不免責之裁定，
    但債務人證明經普通債權人全體同意者，不在此限：…(4)因
    浪費、賭博或其他投機行為，致財產顯然減少或負擔過重之
    債務，而生開始清算之原因。消費者債務清理條例第134 條
    第4 款定有明文。
二、查債務人於民國98年2 月10日聲請更生，前經本院裁定自98
    年6 月30日18時起開始更生程序，嗣因債務人無履行更生方
    案之意願及可能，經本院裁定自99年6 月30日17時起開始清
    算程序。而債務人名下原有坐落桃園縣桃園市○○段323 、
    326 、338 地號土地以及坐落其上5875建號之不動產，業經
    本院99年度司執字第73346 號強制執行事件以新臺幣（下同
    ）4,139,999 元拍定，第一順位抵押權人中國信託商業銀行
    股份有限公司尚有不足受償565,249 元。債務人之前夫黃敬
    宗名下財產雖有92年出廠之汽車1 部，惟依經濟部所定汽車
    使用折舊年限已無殘餘價值，應無夫妻剩餘財產分配請求權
    可資行使。再債務人雖曾投保國泰人壽之壽險，然經本院司
    法事務關於清算程序中函詢該人壽公司，其保單已失效並無
    解約金。綜上，已於清算程序中將聲請人之財產分配完結，
    有分配表暨領款通知書附於99年度司執消債清字第65號卷可
    稽，本院司法事務官並於100 年4 月27日以99年度司執消債
    清字第65號裁定終止清算程序，並經本院依職權調閱本院98
    年度消債更字第59號更生事件、99年度消債清字第105 號及
    99年度司執消債清字第65號清算事件卷宗查閱無誤，堪信為
    真。復查：
(一)、依債權人台新商業銀行所提出債務人之現金卡提領明細所示
    ：其於93年9 月28日提領10萬元、93年12月30日提領10萬元
    、93年9月提領198,553 元。
(二)、依債權人大眾商業銀行股份有限公司所提出聲請人之現金卡
    提領明細所示：其於92年12月提領5 萬元、93年1 月提領49
    ,200元、93年9 月提領52,200元、94年4 月提領5,100 元、
    94年5 月提領80,300元、94年7 月提領50,300元、95年1 月
    提領8,100 元、96年3 月提領4,708 元。
(三)、依債權人萬泰商業銀行股份有限公司所提出債務人之現金卡
    提領明細所示：93年總共提領123,000 元、94年總共提領4
    萬元、最後一次提領於95年3 月2 日，提領9,000 元。
(四)、依債權人中國信託商業銀行股份有限公司所提出債務人之信
    用卡消費明細所示：92年12月29日於遠傳電信線上繳款3,58
    2 元、93年1 月30日於甜甜的店消費1,600 元、93年2 月2
    日於遠傳電信線上繳款1,732 元、93年2 月3 日於家樂福內
    壢店消費4,977 元、93年2 月10日於福利川菜餐廳消費7,24
    8 元、93年2 月11日於遠傳電信線上繳款9,523 元、93年2
    月17日於頂好數位照相器材行消費15,000元、93年2 月16日
    於天弓科技股份有限公司消費1,860 元、同日於家樂福內壢
    店消費2,940 元、93年2 月22日於遠傳電信線上繳款1,131
    元、93年4 月2 日於台灣大哥大繳費1,759 元、93年4 月9
    日於頂尖科技通信行消費5,000 元、93年5 月24日於甜甜的
    店消費700 元、93年7 月3 日於全虹通信廣場成功店消費7,
    000 元、93年7 月21日於遠傳電信線上繳款3,752 元、93年
    8 月3 日於美華泰進口精品生活館消費893 元、93年8 月19
    日於劍湖山世界消費1,196 元、93年8 月20日於屈臣氏總公
    司消費1,305 元、93年8 月20日於遠傳電信消費1,924 元、
    93年8 月25日於家樂福大江店消費850 元、93年8 月25日於
    炭井消費1,762 元、93年10月24日於遠百企業股份有限公司
    消費1,557 元、93年12月23日於燦坤3C桃園中正店消費8,99
    9 元、94年1 月11日於水明漾消費2,300 元、94年3 月24日
    於美華泰進口精品生活館消費962 元、94年5 月14日於遠傳
    電信線上繳款3,680 元、94年6 月22日於遠傳電信線上繳款
    4,580 元、94年6 月27日於TESCO 特易購經國店消費3,695
    元、94年6 月28日於家樂福桃園倉庫消費2,807 元、同日於
    遠東百貨股份有限公司消費1,548 元、94年7 月3 日於TESC
    O 特易購經國店消費4,662 元、94年7 月5 日於伊舒美健康
    美容館消費3,050 元、94年8 月15日於遠東百貨桃園分公司
    消費1,099 元、94年8 月16日於衣蝶桃園消費1,720 元、94
    年8 月22日於遠傳電信線上繳款2,805 元、94年9 月16日於
    遠傳電信線上繳款4,077 元、94年11月1 日於遠傳電信線上
    繳款5,774 元、94年11月27日於屈臣氏百佳股份有限公司消
    費1,325 元、94年12月25日於遠東百貨消費1,620 元、94年
    12月27日於遠傳電信線上繳款2,966 元、95年1 月17日於景
    麗珠寶銀樓消費4,600 元、95年1 月18日於頂兼科技通信行
    消費15,950元、95年1 月19日於遠傳電信股份有限公司消費
    1,822 元、95年1 月27日於SO-EN 消費3,180 元、同日於水
    明漾消費2,680 元、95年2 月5 日於MIKA消費1,680 元、同
    日於跳蚤市場服飾店消費2,800 元、92年2 月17日遠傳電信
    線上繳款1,298 元、95年2 月17日於遠傳電信線上繳款711
    元、95年2 月26日於遠傳電信線上繳款1,321 元、95年3 月
    1 日於TESCO 特易購經國店消費1,177 元、同日於跳蚤市場
    服飾店消費3,270 元、95年3 月9 日於遠東百貨消費4,563
    元、95年3 月16日於契合髮型消費3,000 元、95年3 月19日
    於TESCO 特易購經國店消費1,296 元、95年3 月23日於遠傳
    電信線上繳款1,179 元、95年3 月24日於遠傳電信線上繳款
    975 元、95年3 月27日於伊舒美美容材料行消費10,3 00 元
    、95年3 月30日於遠傳電信線上繳款2,435 元、95年3 月31
    日於遠傳電信線上繳款7,003 元、95年4 月12日於TESC O特
    易購經國店消費1,728 元、95年4 月18日於TESCO 特易購經
    國店消費1,570 元、95年4 月18日於跳蚤市場服飾店消費2,
    000 元。其次，現金卡提領明細：93年6 月預借現金49,300
    元、94年3 月至4 月預借現金463,685 元、94年8 月預借現
    金30,200元、94年9 月預借現金8,100 元、94年10月預借現
    金7,270 元、94年12月預借現金3 萬元、95年4 月預借現金
    9,000 元。
(五)、依債權人聯邦商業銀行提出債務人之消費明細所示：其於94
    年7 月、8 月間一個月內預借現金及消費15,000元。
(六)、依債權人豐商業銀行提出債務人之消費明細所示：其於93
    年7 月27日預借現金3 萬元、93年11月23日以及24日繳付人
    壽保險費52,313元、94年3 月2 日於遠百企業股份有限公司
    消費1,707 元、94年3 月15日於遠傳電信線上繳款1,113 元
    、94年3 月21日於屈臣氏消費2,911 元、94年5 月17日於和
    發建設股份有限公司消費5 萬元、94年6 月29日於全資有限
    公司消費12,300元、94年8 月21日預借現金15,000元、94年
    11月18日繳付國泰人壽保險費2,709 元、95年3 月22日預借
    現金35,000 元 。
(七)、依債權人華南銀行提出債務人之現金卡提領明細所示：95年
    2 月13日至95年4 月25日僅短短兩月，即借了124,000 元，
    期間僅95年3 月16日、95年4 月20日低額還款2 次（1,736
    元、2,998 元）。
三、依聲請人於本院100 年8 月9 日訊問時所陳，其債務都是以
    卡養卡，其餘消費都是購買生活必要所需，93年於台新銀行
    提領係為幫婆婆還地下錢莊債務。而94年7 月購買房子是債
    務人之母親以其名義購買。惟依債務人之勞工保險被保險人
    投保資料所示，其自91年1 月至96年4 月投保薪資約16,500
    元至21,000元，99年5 月25日起任職欣欣電路板有限公司，
    投保薪資約22,800元，是可知債務人近十年之月薪均約1萬
    餘元至2 萬餘元之譜，惟觀諸其上開現金卡提領明細以及信
    用卡消費明細，仍時有數千元之3C用品、美容美髮店消費或
    電信費用支出，已有超出其支付能力之消費行為之情；雖債
    務人辯稱不動產部分係其母以其名義購買、而預借現金部分
    係幫婆婆還地下錢莊之債務，惟此等事實債務人無法舉證以
    實其說，本院無從採信。退步言之，縱債務人主張之事實為
    真，衡諸債務人之薪資收入，亦不應為此超過其經濟能力之
    承擔債務行為，否則不啻係將其個人之債務轉嫁銀行及社會
    大眾負擔，亦非符事理之平。是債務人核與消費者債務清理
    條例第134 條第4 款所稱「浪費、賭博或其他投機行為，致
    財產顯然減少或負擔過重之債務」等不免責事由相當，且普
    通債權人均不同意免除聲請人之債務，業如前述，聲請人又
    無法提出業經普通債權人全體同意免責之證明，業如前述，
    是依消費者債務清理條例第134 條之規定，聲請人亦不得免
    責。惟聲請人嗣後若得提出清償成數較高之清償方案，而再
    與銀行協商或者再聲請更生以獲致一債權人、債務人兩造皆
    可接受之更生方案而清償債務，亦非法所不許，併予敘明。
四、爰裁定如主文。
中    華    民    國   100    年    8     月    25    日
                        民事第三庭  法  官  陳筱蓉
以上正本係按原本作成。
如不服本裁定應於送達後10日內向本院提出抗告狀，並繳納抗告
費新臺幣1,000元。
中    華    民    國   100    年    8     月    25    日
                                    書記官  蔡佩媛